【裁判字號】    97,執消債更,38
【裁判日期】    990121
【裁判案由】    更生之執行
【裁判全文】
臺灣彰化地方法院民事裁定          97年度執消債更字第38號
聲  請  人
即  債務人  乙○○
債  權  人  國泰世華商業銀行股份有限公司
法定代理人  丙○○
代  理  人  丑○○
債  權  人  香港商香港上海豐銀行股份有限公司
法定代理人  己○○
債  權  人  萬泰商業銀行股份有限公司
法定代理人  寅○○
代  理  人  郭峰
債  權  人  安泰商業銀行股份有限公司
法定代理人  甲○○
債  權  人  荷商荷蘭銀行股份有限公司台北分公司
法定代理人  壬○○
債  權  人  遠東國際商業銀行股份有限公司
法定代理人  戊○○
債  權  人  永豐商業銀行股份有限公司
法定代理人  癸○○
代  理  人  庚○○○
債  權  人  玉山商業銀行股份有限公司
法定代理人  辛○○
代  理  人  丁○○
上列當事人聲請消費者債務清理事件，本院裁定如下：
    主  文
債務人所提如附件所示之更生方案應予認可。
債務人在未依更生條件全部履行完畢前，應受如附表之生活限制
。
    理  由
一、緣債權人遠東商業銀行股份有限公司購買友邦國際股份有限
    公司之所有信用卡應收帳款(含不良債權);而永豐信用卡股
    份有限公司與永豐商業銀行股份有限公司合併，以永豐商業
    銀行股份有限公司為存續公司，並各別依法向本院聲明承受
    本件程序，有其民事陳報狀附卷可稽，核無不合，應予准許
    ，合先敘明。
二、按債務人有薪資、執行業務所得或其他固定收入，法院認更
    生方案之條件公允者，得不經債權人會議可決，逕依債務人
    之聲請或依職權以裁定認可更生方案；法院為認可之裁定時
    ，因更生方案履行之必要，對於債務人在未依更生條件全部
    履行完畢前之生活程度，得為相當之限制，消費者債務清理
    條例第64條第1項、第62條第2項分別定有明文。
三、查本件聲請人即債務人乙○○聲請更生，前經本院裁定開始
    更生程序在案，有上開裁定一份在卷可參。又債務人確有薪
    資收入，亦有債務人提出在職證明書附卷足憑。次查，債務
    人所提如附件所示之更生方案雖未能經債權人同意，然本院
    審酌債務人受僱於子○○○○○○，每月收入約新臺幣（下
    同）25,000元(參本院97年度消債更字第54號裁定)。但債務
    人於聲請本件更生後仍願意樽節支出，勉力縮減其生活開銷
    ，提出每月為一期，前36期每期還款6,000元及後60期每期
    還款14,234元，共96期8年之二階段更生方案，債務總清償
    成數已達六成，可認債權人之債權已獲相當程度之清償。且
    依其每月收入扣除每月清償金額及行政院所公佈之98年度臺
    灣省每人每月平均最低基本生活費9,829元後，分別僅餘
    9,171元及937元可供債務人與配偶共同扶養未成年子女三人
    (分別為81年次、82年次及90年次)。而債務人為考量子女仍
    在就學，尚須支出子女必要生活費用而無法提出較高之每期
    清償金額，惟待三年後其子女成年而有能力分擔家庭經濟重
    擔時，再於第二階段提高每期清償金額，以增加各債權人可
    獲清償之金額，堪認其確有清理其債務之誠意。綜此，本院
    核該更生方案，應屬公允、適當且可行。
四、復審酌本件債務人名下雖有不動產(土地坐落於彰化縣和美
    鎮○○段578-16地號;建物坐落彰化縣和美鎮○○段625及
    703建號)，然該不動產經鑑價為1,731,000元(有債務人所提
    之張益霖建築師事務所估價報告書在卷可稽)，並有國泰世
    華商業銀行股份有限公司所申報之有擔保債權667,960元(參
    本院98年8月25日編造之債權表)，故其殘存價值可預估為
    1,063,040元。其所提之更生方案總清償金額為1,070,040元
    已高於該殘存價值，並無消費者債務清理條例第64條第1項
    第3款之情事。又該不動產非位於精華地段，衡諸法院拍賣
    實務，多於第三次或第四次拍賣程序拍定，倘該不動產於第
    三次拍賣程序中賣出，約可賣得價金1,107,840元(以
    1,731,000元X0.8X0.8得出)，再扣除房屋貸款債權後僅餘
    439,880元(尚未扣除土地及房屋相關稅款)。然以本件債務
    人之情形，倘提出於前三年第一階段每月每期清償約427元
    (即25,000元-9,829元之個人必要支出-9,829元X3/2之扶養
    子女費用)；於後五年第二階段提出每月每期清償約10,256
    元(即25,000元-9,829元之個人必要支出-9,829元/2之扶養
    子女費用)，即總清償金額為630,732元之更生方案，其清
    償成數已達不動產變價分配後所剩餘債權1,298,857元之
    48.56%，堪認債務人已盡最大清償能力。亦即債權人全體可
    獲清償總金額約為1,070,612元(即439,880元+630,732元)，
    與本件債務人所提之更生方案之總清償金額相差無幾。綜此
    ，足認該不動產拍賣變價對於清償無擔保債權人等債權非有
    實益；又如債務人將不動產變價出售後，勢必需租屋居住，
    惟現今房貸利率甚低，租屋成本非必低於購屋貸款成本，如
    債務人以最低生活費範圍內之資金運用可負擔房貸成本，即
    難謂其有何不當，故本院認為債務人保留名下之不動產應無
    礙於其所提更生方案之公允性。再者，更生程序不同於清算
    程序，債務人仍有維持賴以居住之自用住宅而重建經濟生活
    之機會，此觀消費者債務清理條例第54條之立法理由自明。
五、此外，本件亦無消費者債務清理條例第63條、第64條第2項
    所定不應認可之消極事由存在，揆諸消費者債務清理條例之
    立法目的，為保障債權人公平受償，並謀求消費者經濟生活
    之更生，則本件更生方案自應予認可。另為促使債務人履行
    更生方案，並教育其合理消費觀念，故依消費者債務清理條
    例第62條第2項之規定，在債務人未依更生條件全部履行完
    畢前之生活程度，裁定為相當之限制，爰裁定如主文。債務
    人於更生案件確定後，應自行向各債權人確認給付方式，並
    依更生方案向各債權人按月給付，併此說明。
六、如不服本裁定，應於裁定送達後10日內，以書狀向司法事務
    官提出異議。
中    華    民    國    99    年     1     月    21   日
                  民事第一庭  司法事務官

司法院資訊處製作；財團法人民間司法改革基金會備份。
